【裁判字號】    91,上易,1266
【裁判日期】    920121
【裁判案由】    電子遊戲場業管理條例等
【裁判全文】
臺灣高等法院高雄分院刑事判決                  九十一年度上易字第一二六六號
    上訴人  台灣高雄地方法院檢察署檢察官
    被  告      甲○○    男廿.
右上訴人因被告違反電子遊戲場業管理條例案件，不服臺灣高雄地方法院九十一年度
易字第五三八號中華民國九十一年七月十日第一審判決（起訴案號：臺灣高雄地方法
院檢察署九十年度偵字第一八六五四號，移送併辦案號：台灣高雄地方法院檢察署九
十年度偵字第一八六五四號、九十一年度偵字第二二二九號、九十年度偵字第二一八
二六號、第二三二三四號、九十一年度偵字第八一五二號、九十年度偵字第二二九五
二號、第二二一九五號、第二三六一四號、九十一年度偵字第三八九八號、第七一七
一號、第一０六二五號、台灣屏東方法院檢察署九十一年度偵字第七六三一號、第一
八七、一五四四二號），提起上訴，本院判決如左：
      主  文
原判決撤銷。
甲○○共同以賭博為常業，累犯，處有期徒刑捌月。
如附表所示之電子遊戲機（含IC板）、現金及代幣均沒收。
      事  實
一、甲○○前於民國九十年七月間，因違反電子遊戲場業管理條例案件，經台灣高雄
    地方法院判決處有期徒刑三月確定，於九十年十一月二十七日易科罰金執行完畢
    ，仍不知悔改，明知未依電子遊戲場業管理條例規定辦理營利事業登記者，不得
    經營電子遊戲場業，竟基於經營電子遊戲場之犯意，自九十年十月一日起至九十
    一年五月九日晚上十一時二十分許止，在附表所示之地點，擺設該表所示之電子
    遊戲機具，並基於常業賭博之犯意，於附表編號十一之公眾得出入場所，擺設機
    具王牌對決、彩金雙燈碰、金象王各一台，滿貫大亨二台，並以月薪一萬七千元
    僱用與其有上開同一常業賭博犯意聯絡之鍾秀炩（經另案偵查起訴）為開分員，
    擔任開分洗分及兌換賭資之工作，而共同與不特定之人賭博財物，並以之為常業
    。其賭博方法均係由賭客出資以每十元開十分之比例開分後與機具對賭，所得積
    分得以一比一之方式兌換現金。嗣於附表所示之時間先後為高雄市政府建設局人
    員會同警方在附表所示各地點先後為警查獲，並扣得附表所示之代幣、現金及IC
    板。
二、案經高雄縣政府警察局小港分局移送台灣高雄地方法院檢察署檢察官聲請簡易判
    決處刑及移請併案審理，經台灣高雄地方法院高雄簡易庭認不宜以簡易判決處刑
    ，移送改依通常程序審理。
      理  由
一、被告許晨生在原審對於擺設電子遊戲機具及賭博之犯罪事實已坦承不諱，核與附
    表所示把玩電動機具之客人及超商店員於警訊中所述相符，並經證人王瑞峰、李
    榮見、羅世昌、范春德、王進財、傅仁邦、鄭敏郎、康凱原、邱瑩苹、劉正華、
    鍾政翰、鄭淑華、許景湖、蕭玉燕、鍾秀炩及張運寶於原審審理時證述屬實，復
    有如附表一至十一所示之物扣案可資為證。又附表十一號之店賭客嬴得分數可兌
    換錢，此經証人即警員張育誠於偵查中陳稱：「可以換錢，她（指店員鍾秀炩）
    並說得多少分就可以換多少錢」等語（見九十一年六月四日偵查筆錄）；証人鍾
    秀炩陳稱：「（問：對証人張育誠所言有無意見﹖）答：沒有意見，他說的都是
    實在」「（問：妳有無跟客人換過錢﹖）答：有換過錢，是依機台的分數，客人
    向我兌換同等的錢」等語（見九十一年六月四日偵查筆錄），可見附表十一號之
    店確有賭博行為。又附表十二號之犯行，並經証人即店員張榮宗及証人即玩打電
    動機具之顧客蘇來福、李歧峰於警訊中陳述屬實，並有照片及扣押物目錄表可稽
    ，事證明確，其犯行足堪認定。
二、按電子遊戲場業管理條例於八十九年二月三曰經總統公布施行，該條例第一條明
    示「為管理電子遊戲場業，並維護社會安寧、善良風俗、公共安全及國民身心健
    康，特設定本條例。」是該條例立法目的之一即在於管理電子遊戲場業。而所謂
    電子遊戲場業，依該條例第二條規定，係指設置電子遊戲機供不特定人益智娛樂
    之營利事業。換言之，僅須設置電子遊戲機供人娛樂以營利者，即屬電子遊戲場
    業管理條例所指之電子遊戲場業，其規模及所設置之電子遊戲機之數量如何，則
    非所問，此有經濟部八十九年六月三十日經八九商字第八九○一八五三六號函可
    參（見該函說明欄第四項）。再者，依該條例第十六條規定，非電子遊戲場業之
    其他營利事業，不得就其營業場所，供他人設置電子遊戲機營業，如違反該條規
    定，依第二十八絛規定處行為人新台幣十萬以上五十萬元以下罰鍰，並限期令其
    改善，是在非電子遊戲場業之其他營利事業場所設置電子遊戲機以營利者，仍屬
    由該條例規範之範疇，益徵該條例所指之電子遊戲場業並不專以設置電子遊戲機
    供人娛樂為限，在非電子遊戲場業之其他營利事業場所設置者仍屬之。是如係在
    自己經營之非電子遊戲場業之營業場所，自己附帶擺設電子遊戲機供人娛樂者，
    仍屬該條例第三條所指之「設置電子遊戲機供不特定人益智娛樂之營利事業」，
    依該條例第十五條規定，仍應辦理營利事業登記後始得營業（參前開經濟部函說
    明欄第三項）。換言之，所謂電子遊戲場業，僅需有設置電子遊戲機供人為益智
    娛樂者即屬之（該條例第二條），至其係專以提供電子遊戲機供人娛樂或在非電
    子遊戲場之營業場所附帶提供電子遊戲機供人娛樂，應非所問。從而，在非電子
    遊戲場業之營業場所附帶擺設電子遊戲機供人娛樂者，仍須依該條例第十五條規
    定辦理營利事業登記後始得擺設，否則，仍應依該條例第二十二條論罰。蓋依該
    條例第二十八條規定，提供非電子遊戲場業之其他營利事業之營業場所予他人擺
    設電子遊戲機仍須處罰，如非電子遊戲場業之營利事業人，自行在該營業場所擺
    設電子遊戲機，未經依法登記而不予處罰，顯然輕重失衡，當非該條例電子遊戲
    場業之立法意旨。又按未依電子遊戲場業管理條例規定辦理營利事業登記者，不
    得經營電子遊戲場業，違反者應予處罰，電子遊戲場業管理條例第十五條、第二
    十二條分別定有明文。被告甲○○未依電子遊戲場業管理條例辦理營利事業登記
    ，即在附表所示各址非法經營電子遊戲場業，並於附表編號十一所示之超商擺設
    賭博性電動玩具，與不特定之賭客賭博財物，並僱用鍾秀炩為開分員，擔任開分
    洗分及兌換賭資之工作，以其所擺設之電子遊戲機具計五台（含ＩＣ板五塊）為
    賭具，共同與不特定之人賭博財物，業如前述，是其二人均有以經營該電子遊戲
    機具店之所得恃以維生，而共同以之為常業之意圖甚明。核被告甲○○所為，係
    犯電子遊戲場業管理條例第二十二條之罪，其就附表十一之行為，另有犯刑法第
    二百六十七條之常業賭博罪。被告甲○○與鍾秀炩就附表十一之經營該電子遊戲
    機具店之行業，及常業賭博犯行，均有參與構成要件之行為，其等彼此之間，互
    有犯意聯絡及行為分擔，為共同正犯。被告甲○○與就其餘附表之經營該電子遊
    戲機具店之行業，與其餘店員黃曉芬等，均有參與構成要件之行為，其等彼此之
    間，互有犯意聯絡及行為分擔，為共同正犯。又被告甲○○基於經營電子遊戲場
    及常業賭博之單一犯意，在上開不同之時地所為之犯行，既均係出於單一之犯意
    所為，各應為單純一罪。被告甲○○所犯上開二罪間，有方法結果之牽連關係，
    應依刑法第五十五條之規定從一重之常業賭博罪處斷。又檢察官雖僅就附表編號
    四之部分起訴，其餘部分雖未据起訴，惟其餘部分與起訴部分在常業及牽連（附
    表十一）範圍內，亦為起訴效力所及，本院自得一併審究。又被告甲○○所為違
    反電子遊戲場業管理條例犯行及常業賭博犯行各係單純一罪，其於民國九十年七
    月間，因違反電子遊戲場業管理條例案件，經台灣高雄地方法院判決處有期徒刑
    三月確定，於九十年十一月二十七日易科罰金執行完畢，有臺灣高等法院被告全
    國前案紀錄表一紙在卷可稽，雖於前案經易科罰金執行完畢前，即開始為前開犯
    行，惟既在該罪之執行完畢五年內，續行為違反電子遊戲場業管理條例及常業賭
    博之犯行，即與再犯有期徒刑以上之罪無異，為累犯，應依刑法第四十七條規定
    ，加重其刑（司法院編印「刑事法律問題研究彙編」第一八○頁法律問題第六十
    六則研究結論及最高法院三十三年上字第一五七七號判例參照）。
三、原審予以論科，固非無見，惟查原審就被告甲○○第十二次被查獲非法擺置電動
    機具部分未及審究，尚有未洽（原審於九十一年七月十日宣判，被告第二次被查
獲非法擺置電動機具部分於九十一年七月廿五日才移送併辦），檢察官上訴請求
    就被告甲○○第十二次被查獲非法擺置電動機具部部分併案審判，為有理由，原
    判決自應予撤銷改判。審酌被告甲○○有上開構成累犯之前科，及其智識程度、
    生活狀況，渠在附表十一號上址賭博財物，企圖不勞而獲，易對社會風氣造成不
    良之影響，其違反電子遊戲場業管理條例第十五條之行為，亦妨害主管機關對於
    電子遊戲場業之管理，其於附表編號一之犯行為警查獲後，竟不知尊重法律並檢
    束慎行，仍基於上開同一之犯意為之，經警陸續多次被查獲，無視法律存在等一
    切情狀，爰量處有期徒刑八月。扣案之如附表編號十一所示之遊戲機台五台（含
    IC板），係當場賭博之器具；該項扣案之一千四百七十元係在賭檯之財物，業據
    證人鍾秀炩供明在卷，不問屬於犯人與否，均應依刑法第二百六十六條第二項之
    規定宣告沒收。其餘扣案如附表編號一至十及十二所示之物，係被告甲○○所有
    ，供其為本件違反電子遊戲場業管理條例所用及因犯罪所得之物，均應依刑法第
    三十八條第一項第二、三款之規定宣告沒收。
四、被告甲○○經合法傳喚無正當理由於審判期日不到庭，依法不待其陳述而逕行判
    決。
據上論結，應依刑事訴訟法第三百六十九條第一項前段、第三百六十四條、第二百九
十九條第一項前段、第三百七十一條，電子遊戲場業管理條例第二十二條，刑法第十
一條前段、第二十八條、第二百六十七條、第五十五條、第四十七條、第四十一條第
一項、第二百六十六條第二項、第三十八條第一項第二、三款、第四十七條，罰金罰
鍰提高標準條例第一條前段、第二條，判決如主文。
本案經檢察官張金塗到庭執行職務。
中    華    民    國     九十二     年       一       月     二十一     日
                              臺灣高等法院高雄分院刑事第八庭
                                  審判長法官  郭雅美
                                        法官  裕斗
                                        法官  張盛喜
右正本證明與原本無異。
不得上訴。
                                      書記官  楊茱宜
中    華    民    國     九十二     年       一       月    二十三    日
附表：
┌──┬───────┬───────────┬────────────┐
│編號│ 查 獲 地 點  │     經 營 時 間      │   備            註│
├──┼───────┼───────────┼────────────┤
│一  │高雄市小港區樂│自九十年十月一日起至九│扣案物：                │
│    │利路七十二號（│十年十月三日晚間十時許│一、IC板八塊（金象王二塊│
│    │台灣巨蛋超商）│                      │    、動物柏青哥二塊、滿│
│    │              │                      │    貫大亨、雙碰燈、大舞│
│    │客：賴桂美    │店員：黃曉芬          │    台、龍鳳各一塊）    │
│    │    陳松山    │                      │二、代幣一千二百四十枚  │
│    │              │                      │（九十偵字第一八六五四號│
│    │              │                      │）                      │
├──┼───────┼───────────┼────────────┤
│二  │高雄市前鎮區崗│至九十年十月五日下午四│一、查獲機具：滿貫大亨二│
│    │山南街二六九號│時五十分許            │    台、雙碰機、金象王、│
│    │（怡春商行）  │                      │    大舞台、動物柏青樂各│
│    │              │店員：康凱原          │    一台                │
│    │              │                      │二、扣得二百三十元      │
│    │              │                      │（九一偵字第二二二九號）│
│    │              │                      │                        │
├──┼───────┼───────────┼────────────┤
│三  │高雄市左營區孟│自九十年九月十五日起至│扣案物：                │
│    │子路五九九、六│九十年十月五日為警查獲│一、IC板八塊（滿貫大亨、│
│    │０一號（界揚超│                      │    金象王及大舞台各二片│
│    │商即全德商行）│店員：邱瑩苹          │    、龍鳳及動物柏青樂各│
│    │客：李安祥    │                      │    一片）              │
│    │    魏伯誠    │                      │二、現金二千八百二十元  │
│    │              │                      │（九十偵字第二一八二六號│
│    │              │                      │ ）                     │
│    │              ├───────────┼────────────┤
│    │              │右揭時間為警查獲後又繼│扣案物：                │
│    │              │續經營至同年十一月三日│一、IC板七塊（柏青樂、金│
│    │              │為警查獲              │    象王、雙碰燈各一片、│
│    │              │                      │    大舞台、麻將各二片）│
│    │              │店員：劉正華          │二、現金三千六百四十元  │
│    │              │                      │＊函送                  │
│    │              ├───────────┼────────────┤
│    │              │右揭時間為警查獲後又繼│扣案物：                │
│    │              │續營業至同年十二月二十│一、IC板四塊（滿貫大亨、│
│    │              │日下午四時五十七分許為│    動物柏青樂、大舞台、│
│    │              │警查獲                │    金象王各一台）      │
│    │              │店員：鍾政翰          │＊函送                  │
├──┼───────┼───────────┼────────────┤
│四  │高雄市左營區文│自九十年十月二十日起至│一、查獲機具：滿貫大亨三│
│    │川路一六三號（│三十一日凌晨零點二十五│    台、雙碰燈、動物柏青│
│    │晨薄商行）    │分                    │    樂、大舞台各二台、金│
│    │客：蔡坤地    │                      │    象王水果盤一台      │
│    │    伍佰欽    │店員：陳喬偉          │二、一千一百七十元      │
│    │              │                      │（九十偵字第二三二三四號│
│    │              │                      │、九一偵字第八一五二號）│
├──┼───────┼───────────┼────────────┤
│五  │高雄市小港區民│自九十年十月十五日起至│扣案物：                │
│    │益路四十號（界│九十年十一月五日十二時│一、動物柏青樂、金象王、│
│    │揚超商）      │十分                  │    彩全雙碰燈、風火輪、│
│    │              │                      │    大舞台各一台        │
│    │              │                      │二、代幣六百三十一枚（機│
│    │              │                      │    台內四百八十五枚）  │
│    │客：謝光裕    │店員：鄭淑華          │三、遙控器一個          │
│    │              │                      │（九十偵字第二二九五二號│
│    │              │                      │ ）                     │
├──┼───────┼───────────┼────────────┤
│六  │屏東縣潮州鎮西│自九十年十一月五日起至│扣案物：                │
│    │市路二十七號（│同月二十二日下午一時許│一、機具：動物柏青樂、滿│
│    │巨蛋超商）    │                      │    貫大亨、娃娃機各二台│
│    │              │                      │    、金象王一台        │
│    │              │                      │二、現金九千三百六十元  │
│    │客：張運寶    │                      ├────────────┤
│    │              │                      │＊屏東地檢署九十一年偵字│
│    │              │                      │  第七六三一號、第一八七│
│    │              │                      │  號案件                │
├──┼───────┼───────────┼────────────┤
│七  │高雄市左營區華│自九十年十一月二十三日│扣案物：                │
│    │夏路九八一號（│起至同日晚間十一時許  │一、IC板七塊（龍鳳、動物│
│    │界揚超商）    │                      │    柏青哥、金象王各二台│
│    │              │                      │    、滿貫大亨一台）    │
│    │              │                      │二、現金七十元          │
│    │              │                      │（九十偵字第二二一九五號│
│    │              │                      │ ）                     │
├──┼───────┼───────────┼────────────┤
│八  │高雄市左營區重│九十年十二月七日至同月│扣案物：                │
│    │立路七五一號（│十六日凌晨一時五十分許│一、IC板三塊（動物柏青樂│
│    │佳泓商行）    │                      │    、彩金雙燈碰、金象王│
│    │              │                      │    各一片）            │
│    │              │                      │二、代幣一百四十三枚    │
│    │              │                      │（九十偵字第二三六一四號│
│    │              │                      │ ）                     │
├──┼───────┼───────────┼────────────┤
│九  │高雄市三民區鼎│九十年十二月初至九十一│扣案物：                │
│    │貴路一五０號（│年一月三十一日下午三時│一、IC板八塊（滿貫大亨二│
│    │翁財記超商）  │五十分許              │    塊、進項王、動物柏青│
│    │              │                      │    樂、龍鳳各一塊、娃娃│
│    │              │                      │    機三塊）            │
│    │              │                      │二、十元硬幣三八九枚    │
│    │客：王志祥    │店員：劉正華          │（九一偵字第三八九八號）│
├──┼───────┼───────────┼────────────┤
│十  │高雄市前鎮區中│自九十一年二月十五日零│一、IC板十塊（滿貫大亨三│
│    │華路九六九巷三│時起至同年三月一日晚間│    塊、龍鳳水果台七塊）│
│    │號（界揚超商）│十時五分許            │二、機台內扣得四千九百八│
│    │              │                      │    十元                │
│    │客：任國毅、朱│店員：蕭燕玉          │                        │
│    │代華          │                      │（九一偵字第七一七一號）│
├──┼───────┼───────────┼────────────┤
│十一│高雄縣鳳山市八│自九十一年三月出起至同│一、IC板五塊（王牌對決、│
│    │德路一三０號（│年四月二十九日晚間九時│    彩金雙燈碰、金象王各│
│    │台灣連福超商）│四十五分許            │    一塊，滿貫大亨二塊）│
│    │              │                      │二、機台內扣得一千四百七│
│    │              │店員：鍾秀炩          │    十元                │
│    │              │                      │（九一偵字第一０六二五號│
│    │              │                      │ ）                     │
├──┼───────┼───────────┼────────────┤
│十二│高雄市三民區大│自九十一年四月十五日起│一、IC板九塊（超級金象王│
│    │裕路一一０號界│至同年五月九日二十三時│    、動物柏青樂、龍鳳機│
│    │陽超商        │二十分止              │    台各一塊、賽馬二人座│
│    │              │店員：張榮宗          │    一台三塊、二台共六塊│
│    │              │                      │    全部共九塊）        │
│    │              │                      │二、機台內扣得八百五十元│
│    │              │                      │    （九十一年度偵字第一│
│    │              │                      │    五四四二號）        │
└──┴───────┴───────────┴────────────┘
                                                                        Ｆ


司法院資訊處製作；財團法人民間司法改革基金會備份。
